【裁判字號】    92,易,1345
【裁判日期】    920825
【裁判案由】    詐欺
【裁判全文】
臺灣臺中地方法院刑事判決                        九十二年度易字第一三四五號
    公  訴  人  臺灣臺中地方法院檢察署檢察官
    被      告  甲○○
右列被告因詐欺案件，經檢察官提起公訴（九十一年度偵字第二三七四八號），本院
判決如左：
    主  文
甲○○無罪。
    理  由
一、公訴意旨略以：甲○○與姓名年籍不詳之成年女子「陳小姐」基於共同詐欺取財
    之犯意，於民國（下同）九十年十一月二十一日前某日，向不詳之人取得丁○○
    （業經臺灣彰化地方法院檢察署為不起訴處分確定）所有，於同年十一月五日向
    華南商業銀行和美分行（下稱華銀和美分行）申請開立之帳號00000000
    0000號帳戶存款簿及提款卡後，由「陳小姐」以「林惠美」名義，於九十年
    十一月間利用散布「中央融資優惠低利率專案貸款」之夾報廣告，迨丙○○聯絡
    廣告所載電話0000000000號，表示欲申請貸款五十萬元，「陳小姐」
    即表示辦理該貸款需投保銀行信用保險為由，要求丙○○先匯新臺幣（下同）一
    萬六千元至上開丁○○之帳戶，致丙○○陷於錯誤，依指示於同年十一月十九日
    將錢匯入上開帳戶，然其後未貸得款項，始知受騙，而該筆款項已遭詐騙之人領
    走。因認被告甲○○涉犯刑法第三百三十九條第一項之詐欺取財罪嫌云云。
二、按犯罪事實應依證據認定之，無證據不得推定其犯罪事實。又不能證明被告犯罪
    者，應諭知無罪之判決，刑事訴訟法第一百五十四條、第三百零一條第一項定有
    明文。又按事實之認定，應憑證據，如未能發現相當證據或證據不足以証明，自
    不能以推測或擬制之方法，以為裁判之基礎，最高法院四十年台上字第八六號判
    例均著有明文。
三、公訴人認被告甲○○涉犯刑法第三百三十九條第一項之詐欺取財罪嫌，無非以被
    告確有於附表之恐嚇取財案件之犯罪時間，使用丁○○之帳戶，而犯恐嚇取財犯
    行，業經法院判決確定，是上開帳戶在九十年十一月二十一日至十二月七日確係
    被告所使用，而認被告有於同年十一月十九日以丁○○之帳戶提領被害人丙○○
    遭詐騙之款項，亦有本件詐欺取財之行為云云，固非無據。惟訊據被告甲○○矢
    口否認右揭詐欺取財犯行，辯稱：丁○○之帳戶係綽號「小陳」即另案共同被告
    乙○○於恐嚇另案被害人黃維岳之前一天（意指於附表編號一之犯罪時間九十年
    十一月二十日）才交給我等語。經查：
（一）被害人丙○○確因遭「陳小姐」詐騙辦理貸款需投保銀行信用保險，而陷於錯
      誤，於九十年十一月十九日匯款一萬六千元至上開丁○○帳戶一節，業據被害
      人丙○○陳述甚詳，並有港區快訊廣告單、同業代收付存款明細表、上開丁○○帳戶往來明細各一紙在卷可佐，足見被害人丙○○確遭詐欺取財，且行詐騙
      之「陳小姐」及於當日持有丁○○上開帳戶而使用之人，顯有犯意聯絡及行為
      分擔，均係本件詐欺取財之行為人。
（二）查被告確實於附表所示之時間，即九十年十一月二十一日、同年月二十九日、
      十二月七日持有上開丁○○之帳戶，並利用該帳戶，遂行其另案對附表被害人
      黃維岳、梁雪玉之夫江得穆、葉美琦、洪美玲所為擄車勒贖之恐嚇取財犯行，
      業據被告於警訊及偵訊坦稱有提領黃維岳、江得穆、葉美琦遭恐嚇取財之款項
      ，及有竊車、打電話恐嚇車主等語在卷（九十一年一月四日警訊、同年二月二
      十二日偵訊），復據證人黃維岳、江得穆、葉美琦證述在卷，並有匯款通知書
      及被告提款之錄影帶相片可佐，被告並因該恐嚇取財、常業竊盜犯行，經臺灣
      彰化地方法院九十一年訴字第二一三號刑事判決判處有期徒刑五年確定，有臺
      灣臺中地方法院檢察署刑案資料查註紀錄表在卷可佐，並經本院調閱上開案件
      之刑事判決及全部卷宗核閱無訛，足見被告確於附表所載之日期即九十年十一
      月二十一日、同年月二十九日、同年十二月七日，有持有及使用上開丁○○之
      帳戶。然經遍查上開案件之全部卷宗，被告於該案審理時一再陳明：帳戶大部
      分都是證人乙○○拿給我，有的我自己買的，我買的比較少，而且應該沒有用
      到等語，及證人乙○○亦證稱：該案帳戶有一些是我買到交給被告的，有一些
      我沒有印象等語（九十一年五月二日彰院訊問），並無明確證據足資證明被告
      於九十年十一月二十日之前，持有及使用上開丁○○之帳戶。則僅依被告於九
      十年十一月二十一日之後，有使用上開丁○○帳戶之事實，尚不足證明被告於
      九十年十一月二十日之前即本件犯罪時間九十年十一月十九日，有使用上開丁○○帳戶之事，甚理甚明。
（三）又查，本件丁○○之華銀和美銀行帳戶，係由丁○○於九十年十一月五日依報
      紙廣告聯繫而出售予不詳姓名之成年男子「阿彬」，該購買之人並非被告，亦
      據證人丁○○證述在卷（警卷第七頁反面），並於本院當庭指認被告並非購買
      帳戶之人，其證稱：我不認識被告，我從來沒有見過被告，這次是第一次見面
      。被告不是向我買存摺之人等語（九十二年五月十三日本院訊問），是被告於
      警訊陳明：並未以「阿彬」名義刊登廣告，並未向丁○○購買上開華銀和美分
      行帳戶等語，已非無據；雖被告於九十一年一月四日警訊時一度供稱：華銀和
      美分行丁○○帳戶，是我於九十年十一月份看報紙小廣告以新臺幣五千元代價
      購買，購買後都是我在使用；我不認識丁○○云云，其所述購買經過及代價，
      均與證人丁○○所述出售該帳戶之經過係親自出售，及出售代價係四千元等情
      並不相符，是被告於九十一年一月四日警訊所述，並無證據證明與事實相符，
      該次警訊所述尚非可採。另被告雖曾供稱：本件丁○○帳戶是乙○○於九十年
      十月左右交給我去領錢云云，惟本件丁○○帳戶係於九十年十一月五日所開戶
      ，業據證人丁○○陳明在卷，並有該帳戶往來明細可佐（警卷第三十頁），是
      被告上開供稱取得丁○○帳戶之時間係於九十年十月間云云，顯因記憶有誤而
      與事實不符，尚難依被告上開所述，遽即認定被告係自九十年十月間起即取得
      本件丁○○之帳戶，且於九十年十一月十九日有使用該丁○○帳戶之行為。是
      被告並非向丁○○購買帳戶之人，且被告自警訊、偵訊及本院均否認於九十年
      十一月二十日之前即持有上開丁○○之帳戶，其係何時以何方法持有取得該丁○○之上開帳戶，均供稱：係「小陳」於恐嚇黃維岳之前一天交給我的等語（
      警訊第四頁反面），且於偵訊即供稱：（檢察官問：是否利用丁○○之帳號登
      廣告騙錢？）沒有。存摺大部分都放在「小陳」那裡，如有需要領錢，「小陳
      」才拿給我使用。警訊即指認「小陳」即是乙○○等語（九十一年二月二十二
      日偵訊），均否認有於九十年十一月二十日之前即持有上開丁○○帳戶。
（四）再查，證人乙○○雖一再否認有提供丁○○帳戶予被告，而證稱：（問：是否
      你將華南銀行和美分行戶名丁○○之存摺、提款卡、印章交給甲○○使用？）
      沒有，我從來都沒有這個戶頭的存摺、提款卡及印章等語在卷（九十二年四月
      八日偵訊、同年六月九日本院訊問），而與被告所述其持用該丁○○帳戶之來
      源，係於九十年十一月二十日起由乙○○提供交付等語，二者並不相符，然縱
      認被告所述上開取得丁○○本件帳戶之來源為不可採，惟不能以證人乙○○未
      於九十年十一月二十日提供丁○○之上開帳戶予被告，遽之推定被告係於九十
      年十一月二十日之前，即於九十年十一月十九日即取得並使用上開丁○○之帳
      戶。
（五）且查，本件詐騙丙○○之詐騙集團人員於九十一年十一月十九日自丁○○帳戶
      提領款項之金融機構，係中華郵政股份有限公司，又本案移送機關彰化縣警察
      局彰化分局並未查扣本件九十一年十一月十九日自丁○○帳戶提領款項之銀行
      錄影帶，經本院函詢中華郵政股份有限公司，該公司亦因相關錄影帶已超過保
      存期限二個月，而無法提供等情，有彰化縣警察局彰化分局函文、華銀和美分
      行函文及中華郵政股份有限公司函文可佐，是本件並未查得持丁○○上開帳戶
      提領丙○○之匯款一萬六千元之金融機構提領錄影帶或相片，未能證明被告係
      持丁○○帳戶而前往提領丙○○匯款之人；又本件詐騙丙○○之人所使用之電
      話0000000000號之電話並非被告所申請，有和信電訊股份有限公司
      檢送之用戶資料可佐，復依該電話之通聯紀錄，並無證據證明被告有使用該電
      話，該電話亦與被告如附表所為恐嚇取財、常業竊盜犯行所使用之電話號碼0
      000000000、0000000000、0000000000、00
      00000000、0000000000、0000000000號等行動
      電話（如臺灣彰化地方法院九十一年度訴字第二一二號判決所載）並不相同，
      亦無證據證明被告與上開詐騙丙○○所使用之行動電話有關。則既無其他積極
      證據證明被告與該詐騙丙○○款項之案件有任何關聯，且被告並非向丁○○購
      買上開帳戶之人，復無任何證據證明被告於九十年十一月二十一日之前，即本
      案之行為時九十年十一月十九日之際，已取得並使用該丁○○之帳戶，自難因
      被告於九十年十一月二十日起持有並使用該丁○○帳戶之行為，遽即認被告於
      九十年十一月十九日有使用該丁○○帳戶，且有提領丙○○遭詐騙集團詐騙而
      匯入丁○○帳戶之一萬六千元之行為。
（六）綜上所述，本件既無任何證據證明被告涉有詐欺丙○○款項之行為，自應對被
      告為無罪之諭知。
據上論斷，應依刑事訴訟法第三百零一條第一項，判決如主文。
中      華      民      國    九十二    年      八      月    二十五    日
                                        臺灣臺中地方法院刑事第四庭
                                            法  官    黃  家  慧
右正本證明與原本無異。
如不服本判決，應於送達後十日內向本院提出上訴狀(須附繕本)，上訴於臺灣高等
法院臺中分院。
                                            書記官
中      華      民      國    九十二    年      八      月    二十五    日


司法院資訊處製作；財團法人民間司法改革基金會備份。
